【裁判字號】    99,訴,3318
【裁判日期】    991209
【裁判案由】    毒品危害防制條例
【裁判全文】
臺灣臺中地方法院刑事判決              99年度訴字第3318號
公  訴  人  臺灣臺中地方法院檢察署檢察官
被      告  蘇瑞煌
上列被告因毒品危害防制條例案件，經檢察官提起公訴（99年度
毒偵字第3551號），被告於準備程序就被訴事實為有罪之陳述，
本院合議庭裁定由受命法官獨任逕行簡式審判程序，並予判決如
下：
    主    文
蘇瑞煌施用第一級毒品，累犯，處有期徒刑拾月。
    犯罪事實
一、蘇瑞煌前於民國九十二年間，即曾因施用毒品案件，經本院
    裁定送觀察、勒戒後，認有繼續施用毒品之傾向，再由本院
    續以九十二年度毒聲字第一七０八號裁定送強制戒治處分一
    年，後其於九十三年六月二十九日因強制戒治期滿執行完畢
    ，並由臺灣臺中地方法院檢察署檢察官以九十三年度戒毒偵
    字第一九五號為不起訴處分確定；蘇瑞煌於前開強制戒治執
    行完畢後五年內之九十五年間，再因施用毒品案件，經臺灣
    高等法院臺中分院以九十五年度上訴字第一四五八號判處有
    期徒刑八月確定；猶不知悔改，其於九十七年間，再因施用
    毒品案件，經本院以九十七年度訴字第二九００號判處有期
    徒刑十一月確定，其入監執行後，甫在九十八年五月三日縮
    刑期滿執行完畢；詎蘇瑞煌仍不知悛悔戒絕，其明知毒品海
    洛因業經公告列為毒品危害防制條例第一級毒品，不得非法
    持有、施用，因未戒除施用毒品海洛因之惡習，仍基於施用
    第一級毒品海洛因之行為決意，於九十九年六月十四日十五
    時許（即起訴書所載九十九年六月十七日十七時五十分許為
    警採尿時往前回溯九十六小時內之某時），在臺中縣東勢鎮
    街上之隱蔽處，以將毒品海洛因摻入香菸內點火燃燒使之產
    生煙霧後加以吸食之方式，非法施用第一級毒品海洛因一次
    。嗣蘇瑞煌之母親因發現蘇瑞煌有施用毒品行為而報警處理
    ，經員警通知蘇瑞煌於九十九年六月十七日十七時許至警局
    採尿（起訴書將採尿時間誤書為九十九年七月十七日十七時
    五十分許），並送請鑑驗結果，因嗎啡（毒品海洛因之代謝
    物）係呈現陽性反應，始由警進而查悉上情。
二、案經臺中縣警察局東勢分局報請臺灣臺中地方法院檢察署檢
    察官偵查起訴。
    理    由
一、上開犯罪事實，業經被告蘇瑞煌於本院訊問時坦認不諱，而
    被告為警查獲後所採集之尿液，經送請詮昕科技股份有限公
    司檢驗結果，嗎啡（毒品海洛因之代謝物）係呈現陽性反應
    ，有該公司出具之濫用藥物尿液檢驗報告一份附卷可稽（見
    警卷第11頁），足見被告上開自白，確與客觀事實相符，堪
    予採認。另按九十二年七月九日新修正之毒品危害防制條例
    刪除二犯及三犯之規定，一改修法前繁雜之處遇程序，僅將
    施用毒品者簡化區分為初犯、再犯，並認施用毒品者係屬病
    患性犯人，以觀察、勒戒戒除其身癮，並以強制戒治去除其
    心癮。經觀察、勒戒或強制戒治執行完畢釋放後，若係五年
    後再犯該條例第十條施用毒品罪者，與同條例第二十條第一
    項、第二項關於「初犯」之處理方式相同，檢察官應先聲請
    法院裁定令被告入勒戒處所觀察、勒戒，並視有無繼續施用
    毒品傾向，決定應予釋放、為不起訴之處分，或應聲請法院
    裁定令入勒戒處所強制戒治；若係五年內「再犯」同條例第
    十條施用毒品罪者，依同條例第二十三條第二項規定，檢察
    官則應依法追訴。觀諸該條例第二十條第三項之修正理由：
    「觀察、勒戒或強制戒治五年後再犯者，顯見前所實施之觀
    察、勒戒或強制戒治已足以遮斷其施用毒品之癮，為期自新
    及協助其戒除毒癮，對此五年後再犯者，爰明定仍適用初犯
    之規定，先經觀察、勒戒、強制戒治之程序。」及同條例第
    二十三條第二項之修正理由：「為配合簡化施用毒品犯之刑
    事處遇程序，並鑑於經觀察、勒戒或強制戒治執行完畢釋放
    後五年內再犯者，其再犯率甚高，原據以實施之觀察、勒戒
    及強制戒治既已無法收其實效，自應施以刑事處遇。」，顯
    然如施用毒品者係前經觀察、勒戒或強制戒治等治療程序執
    行完畢五年後，始再施用毒品之「初犯」，因前所執行之觀
    察、勒戒或強制戒治已足收戒除毒癮之效，自應重新執行觀
    察、勒戒或強制戒治等治療程序，並於治療程序執行完畢後
    ，由檢察官為不起訴處分，毋庸對之追訴處罰；反之，在「
    再犯」之情形，因其先前所為治療程序顯未能收戒斷毒癮之
    效，且考量施用毒品者之再犯率偏高，乃簡化其刑事處遇程
    序，而逕予追訴處罰，不再施以治療程序。參酌上開立法理
    由，修正毒品危害防制條例就施用毒品者，祇於「初犯」及
    「五年後再犯」二種情形，有其追訴條件之限制，即須於初
    犯經觀察、勒戒或強制戒治釋放後，五年內均無施用毒品之
    行為，始能認其前所實施之觀察、勒戒或強制戒治已足遮斷
    毒癮，而得於五年後再犯時，再予適用初犯之規定，重行觀
    察、勒戒等程序。倘五年內已經再犯，被依法追訴處罰，縱
    其第三次（或第三次以上）施用毒品之時間在初犯釋放五年
    以後，即與「五年後再犯」之情形有別，且因已於「五年內
    再犯」，顯見其再犯率甚高，原實施觀察、勒戒或強制戒治
    ，已無法收其實效，而無五年戒斷期之存在，自無再經觀察
    、勒戒及強制戒治之必要，應由檢察官逕行起訴，始符新法
    修正之本旨。查被告前於九十二年間，即曾因施用毒品案件
    ，經本院裁定送觀察、勒戒後，認有繼續施用毒品之傾向，
    再由本院續以九十二年度毒聲字第一七０八號裁定送強制戒
    治處分一年，後其於九十三年六月二十九日因強制戒治期滿
    執行完畢，並由臺灣臺中地方法院檢察署檢察官以九十三年
    度戒毒偵字第一九五號為不起訴處分確定；其於前開強制戒
    治執行完畢後五年內之九十五年間，再因施用毒品案件，經
    臺灣高等法院臺中分院以九十五年度上訴字第一四五八號判
    處有期徒刑八月確定，此有臺灣高等法院被告前案紀錄表附
    卷可考，被告於上開強制戒治執行完畢後，既曾於五年內再
    犯毒品危害防制條例第十條之罪，並經判刑確定，本次被告
    復行觸犯毒品危害防制條例第十條之罪，自非屬毒品危害防
    制條例第二十條第三項所定「五年後再犯」之情形，而應依
    法追訴處罰。綜此，本件事證已臻明確，被告施用毒品海洛
    因之犯行應堪以認定。
二、按海洛因係屬毒品危害防制條例第二條第二項第一款所指之
    第一級毒品，核被告蘇瑞煌所為，係犯毒品危害防制條例第
    十條第一項之施用第一級毒品罪。被告施用前持有第一級毒
    品之低度行為，應為其施用第一級毒品之高度行為所吸收，
    不另論罪。另被告有上揭犯罪事實欄所述經有期徒刑宣告及
    執行完畢之情形，此有前開臺灣高等法院被告前案紀錄表可
    按，其於有期徒刑執行完畢後，五年以內故意再犯本件有期
    徒刑以上之罪，構成累犯，應依刑法第四十七條第一項規定
    予以加重其刑。
三、爰審酌被告蘇瑞煌前已因施用毒品犯行經觀察、勒戒、強制
    戒治及徒刑之執行，竟仍故態復萌，復行施用毒品不輟，無
    視於毒品對於自身健康之戕害及國家對於杜絕毒品犯罪之禁
    令；惟衡酌施用毒品係屬自戕行為，被告犯罪手段尚屬平和
    ，亦未因此而危害他人，所生損害尚非鉅大，而被告於犯後
    已於本院坦承犯行，尚見悔意之犯罪後態度，另施用毒品者
    均有相當程度之成癮性及心理依賴，其犯罪心態與一般刑事
    犯罪之本質並不相同，應側重適當之醫學治療及心理矯治為
    宜，暨檢察官於本院行簡式審判程序時，具體求處有期徒刑
    十月之刑度範圍等一切情狀，量處如主文所示之刑。
據上論斷，應依刑事訴訟法第二百七十三條之一第一項、第二百
九十九條第一項前段，毒品危害防制條例第十條第一項，刑法第
十一條前段、第四十七條第一項，判決如主文。
本案經檢察官戚瑛瑛到庭執行職務。
中    華    民    國    99    年    12    月    9     日
                  刑事第八庭  法  官  陳思成
以上正本證明與原本無異。
如不服本判決應於收受判決後10日內向本院提出上訴書狀，並應
敘述具體理由；其未敘述上訴理由者，應於上訴期間屆滿後20日
內向本院補提理由書（均須按他造當事人之人數附繕本）「切勿
逕送上級法院」。
                              書記官  陳淑華
中    華    民    國    99    年    12    月    9     日
附錄論罪科刑法條
毒品危害防制條例第十條第一項
施用第一級毒品者，處六月以上五年以下有期徒刑。

司法院資訊處製作；財團法人民間司法改革基金會備份。
